【裁判字號】    99,易,1752
【裁判日期】    990924
【裁判案由】    詐欺
【裁判全文】
臺灣高雄地方法院刑事判決              99年度易字第1752號
公  訴  人  臺灣高雄地方法院檢察署檢察官
被      告  乙○○
上列被告因詐欺案件，經檢察官提起公訴（99年度偵字第18384號
），經本院合議庭裁定改行簡式審判程序，判決如下：
    主  文
乙○○幫助犯詐欺取財罪，處有期徒刑貳月，如易科罰金，以新
臺幣壹仟元折算壹日。
    事  實
一、乙○○可預見金融機構帳戶係個人理財之重要工具，亦為關
    係個人財產、信用之表徵，如交予他人使用，有被供作財產
    犯罪用途之可能，竟仍基於幫助他人遂行詐欺取財之不確定
    故意，於民國98年9 月8 日見報紙分類廣告欄刊登應徵司機
    之徵人訊息後，隨即依報載電話號碼聯繫，並於當日下午1
    時許，在高雄市○○路火車站對面之「麥當勞餐廳」前，將
    其所申辦之台新國際商業銀行七賢分行帳號000-0000000000
    00000 號帳戶之存摺、提款卡暨提款密碼交付予真實姓名年
    籍均不詳之成年男子使用，而容任該名男子所屬詐欺集團利
    用該金融機構帳戶做為詐欺取財之犯罪工具。嗣該詐欺集團
    成員取得上開帳戶後，隨即基於意圖為自己不法所有之犯意
    聯絡，於同年9 月10日晚間6 時許，推由該詐欺集團中某成
    員撥打電話予甲○○，並佯稱甲○○於PCHOME拍賣網站上購
    物付款作業錯誤，需至自動櫃員機操作以更正云云，致甲○
    ○陷於錯誤，而於同日20時0 分許前往設於臺北市○○區○
    ○路一段358 號台新國際商業銀行內湖分行之自動櫃員機依
    指示操作，並誤將新臺幣（下同）31,000元、5,000 元分筆
    匯入乙○○前開帳戶內，旋遭詐騙集團提領一空，致受有損
    害。嗣經甲○○察覺有異而報案，始悉上情。
二、案經臺中縣政府警察局太平分局移送臺灣高雄地方法院檢察
    署檢察官偵查起訴。
    理  由
壹、程序事項：
    本案被告乙○○所犯係死刑、無期徒刑、最輕本刑為3 年以
    上有期徒刑以外之罪，渠於本院準備程序中已就前揭被訴事
    實為有罪之陳述，經依法告知簡式審判程序之旨，並聽取當
    事人之意見後，本院認無不得或不宜改依簡式審判程序進行
    之情形，經合議庭評議後裁定本件行簡式審判程序。又本件
    卷內之物證、書證等證據，依刑事訴訟法第273 條之2 規定
    ，不受同法第159 條第1 項關於傳聞法則規定之限制，故均
    有證據能力。
貳、實體事項：
一、上開事實，業據被告乙○○於本院行準備程序及審理時坦承
    不諱，核與被害人甲○○於警詢時指述遭詐騙之情事相符（
    見警卷第4 至5 頁），並有被告於台新國際商業銀行七賢分
    行所開立帳號000-000000000000000 號帳戶之開戶資料、交
    易明細查詢表、被害人所提出之自動櫃員機交易明細表等件
    在卷可證（見警卷第8 至11頁、第14頁），足認被告自白與
    事實相符。次查，金融帳戶為個人之理財工具，而金融存款
    帳戶，攸關存戶個人財產權益之保障，專屬性甚高，衡諸常
    理，若非與本人有密切關係，不可能提供個人帳戶供他人使
    用，又參以坊間報章雜誌及其他新聞媒體，對於以簡訊通知
    中獎或其他類似方式進行詐騙之不法犯罪集團，經常利用大
    量收購之他人存款帳戶，以隱匿其等詐欺取財犯罪之不法行
    徑，規避執法人員之查緝，並掩飾、確保因自己犯罪所得之
    財物，類此在社會上層出不窮之案件，亦多所報導及再三披
    露，則依一般人之社會生活經驗，苟見他人不自己申請開立
    帳戶而蒐集不特定人之帳戶使用，衡情應可預見收集之帳戶
    乃係被利用為與財產有關之犯罪工具，是以，被告係在可預
    見其將帳戶提供不相識之人使用，可能會幫助犯罪集團作為
    不法收取他人款項之用及掩飾或隱匿重大犯罪所得財物之情
    況下，仍基於幫助詐欺之不確定故意提供該帳戶資料予他人
    使用至明。從而，本案被告幫助詐欺犯行事證明確，堪以認
    定，應依法論科。
三、按刑法上之幫助犯，係對於犯罪與正犯有共同之認識，而以
    幫助之意思，對於正犯資以助力，而未參與實施犯罪之行為
    者而言（最高法院75年度臺上字第1509號、84年度臺上字第
    5998號、88年度臺上字第1270號判決參照）。是以，如未參
    與實施犯罪構成要件之行為，且係出於幫助之意思提供助力
    ，即屬幫助犯，而非共同正犯。查本案被告提供其金融機構
    帳戶予他人使用，使他人得基於詐欺取財之犯意，向被害人
    施用詐術，致使被害人陷於錯誤而交付款項，以遂行詐欺取
    財之犯行，然被告單純提供其金融機構帳戶予他人使用之行
    為，並不等同於向被害人施以欺罔之詐術行為，此外，復無
    其他證據證明被告有參與詐欺取財犯行之構成要件行為，是
    被告提供其金融機構帳戶予他人使用之行為，係對於他人遂
    行詐欺取財之犯行資以助力，核其所為，係犯刑法第30條第
    1 項、第339 條第1 項詐欺罪之幫助犯，並依刑法第30條第
    2 項之規定，按正犯之刑減輕之。爰審酌被告提供金融機構
    之帳戶予他人使用，不僅造成執法機關不易查緝犯罪行為人
    ，助長經濟犯罪風氣，更造成被害人求償上之困難，原不宜
    寬貸，惟念及被告於犯後業已坦承犯行，犯案時尚無任何前
    科紀錄，素行尚可（見本院卷附臺灣高等法院前案紀錄表）
    ，被害人所受詐騙金額共計36,000元，尚非鉅額，以及尚無
    證據足認其有實際參與詐欺取財之犯行，可責性較低等一切
    情狀，量處如主文所示之刑，並衡酌被告之學歷為大學畢業
    、經濟狀況勉持等情（見警詢筆錄受詢問人欄所載），諭知
    以1,000 元折算1 日為易科罰金之折算標準。
據上論斷，應依刑事訴訟法第273 條之1 第1 項、第299 條第1
項前段，刑法第30條第1 項前段、第2 項、第339 條第1 項、第
41條第1項前段，刑法施行法第1 條之1，判決如主文。
本案經檢察官鄧藤墩到庭執行職務。
中    華    民    國    99    年     9     月    24   日
                  刑事第十八庭  法  官  鄭子文
以上正本證明與原本無異。
如不服本判決應於收受判決後10日內向本院提出上訴書狀，並應
敘述具體理由。其未敘述上訴理由者，應於上訴期間屆滿後20日
內向本院補提理由書(均須按他造當事人之人數附繕本)「切勿逕
送上級法院」。
中    華    民    國    99    年     9     月   24    日
                                書記官  王立山
附錄本案論罪科刑法條：
中華民國刑法第339條
意圖為自己或第三人不法之所有，以詐術使人將本人或第三人之
物交付者，處 5 年以下有期徒刑、拘役或科或併科 1 千元以下
罰金。
以前項方法得財產上不法之利益或使第三人得之者，亦同。
前二項之未遂犯罰之。
中華民國刑法第30條
幫助他人實行犯罪行為者，為幫助犯。雖他人不知幫助之情者，
亦同。
幫助犯之處罰，得按正犯之刑減輕之。

司法院資訊處製作；財團法人民間司法改革基金會備份。
